【裁判字號】    97,訴,1443
【裁判日期】    971204
【裁判案由】    毒品危害防制條例等
【裁判全文】
臺灣高雄地方法院刑事判決              97年度訴字第1443號
公  訴  人  臺灣高雄地方法院檢察署檢察官
被      告  甲○○
                    現於臺灣高雄監獄
被      告  丙○○
指定辯護人  史雙全律師
上列被告因毒品危害防制條例等案件，經檢察官提起公訴（96年
度偵字第29633 號），本院判決如下：
    主  文
甲○○轉讓第一級毒品，累犯，處有期徒刑壹年貳月；又轉讓第
一級毒品，累犯，處有期徒刑壹年貳月。應執行有期徒刑貳年。
其餘被訴部分，均無罪。
丙○○共同犯強盜罪，處有期徒刑捌年。其餘被訴部分，無罪。
    事  實
一、甲○○前於民國90年間因施用毒品等案件，經本院以90年度
    訴字第1646號分別判決有期徒刑10月及6 月，應執行有期徒
    刑1 年3 月確定，並接續執行前因違反麻醉藥品管理條例案
    件假釋所餘之殘刑3 年9 月29日，於95年5 月9 日縮短刑期
    執行完畢。詎猶不知悔改，明知海洛因係毒品危害防制條例
    第2 條第2 項第1 款所規定之第一級毒品，不得非法持有、
    轉讓之，竟仍分別基於轉讓第一級毒品海洛因之犯意，自96
    年9 月某日起至同年10月16日10時許止之某2 時點，在其位
    於高雄市三民區○○○路45巷9 號5 樓之3 之租屋處，先後
    2 次無償轉讓不詳數量之第一級毒品海洛因予丙○○施用（
    2 人施用毒品部分業經分別提起公訴、觀察勒戒）。
二、丙○○於96年9 月14日晚上11時許，騎乘車號不詳之深色重
    型機車，搭載甲○○（甲○○部分未據提起公訴，由檢察官
    另行偵查），在高雄市○○區○○路347 號前，見丁○○單
    身女子於深夜騎乘機車返家，認有機可乘，即共同基於意圖
    為自己不法所有之犯意聯絡，由丙○○先騎乘機車擦撞丁○○機車之左後方，丁○○因受驚而暫停路旁之際，丙○○旋
    即騎乘機車迴轉，待駛近丁○○身旁，即以左手掐住丁○○
    脖子，致使丁○○不能抗拒後，由乘坐後座之甲○○徒手拉
    扯丁○○置於機車腳踏板上掛勾之手提包【內裝有支票12張
    （其中4 張詳如附表）、客戶名冊1 本、筆記本1 本、現金
    新臺幣（下同）12,000元等物】1 只，得手後騎乘機車逃逸
    ，使丁○○受有頸部抓傷0.3 ×5CM 、下嘴唇裂傷0.2 ×0.
    1CM 之傷害。嗣丙○○於翌（15）日某時許，持如附表編號
    1 所示之支票，前往高雄市苓雅區○○○路131 號「亞信當
    舖」，以票貼之方式貸得26,600元。
三、嗣於96年10月16日15時35分許，在高雄市○○區○○街2 號
    前，為警在丙○○身上查扣甲○○所有之第一級毒品海洛因
    10小包（合計淨重1.64公克，空包裝總重2.64公克），經渠
    等同意帶同警方前往甲○○位於高雄市三民區○○○路45巷
    9 號5 樓之3 租屋處，及丙○○高雄市○鎮區○○街174 巷
    3 弄2 號4 樓住處，當場分別扣得第一級毒品海洛因3 小包
    （毛重0.88公克）、電子磅秤1 台、研磨機1 台、封口機1
    台、注射針筒3 支、稀釋毒品用葡萄糖1 瓶、分裝毒品用杓
    子4 支、吸食器1 組、分裝夾鍊袋5 包、行動電話2 具（電
    話號碼0000000000、0000000000）、黑色運動長袖上衣及長
    褲各2 件、附表編號2 、3 、4 號支票3 張及現金15,500元
    ，始循線查獲上情。
四、案經丁○○訴由高雄市政府警察局鼓山分局移送臺灣高雄地
    方法院檢察署檢察官偵查起訴。
    理  由
壹、程序部分（證據能力之審查）：
一、按被告以外之人於偵查中向檢察官所為之陳述，除顯有不可
    信之情況者外，得為證據，刑事訴訟法第159 條之1 第2 項
    定有明文。查證人即告訴人丁○○、戊○○及證人乙○○於
    偵查中經具結之供述，具有被告以外之人審判外陳述之性質
    ，屬傳聞證據，惟經本院依法提示予以調查，檢察官對此均
    未表示異議，且經本院審酌該書面作成時無違法情事，亦無
    任何顯有不可信之情況，自應適宜為本案之證據。又本件證
    人即共同被告丙○○於偵查中之供述，對於被告甲○○而言
    ，具有被告以外之人審判外陳述之性質，屬傳聞證據（因丙○○係以被告身分陳述，而非以證人身份，是其未經具結部
    分，亦不得因而認為無證據能力），惟經本院依法提示予以
    調查，檢察官對此均未表示異議，且經本院審酌該書面作成
    時無違法情事，亦無任何顯有不可信之情況，自應適宜為本
    案之證據。
二、次按被告以外之人於審判外之言詞或書面陳述，除法律有規
    定者外，不得作為證據，刑事訴訟法第159 條第1 項亦定有
    明文。查本件證即告訴人戊○○及證人乙○○於警詢中之供
    述，具有被告以外之人審判外陳述之性質，屬傳聞證據，經
    本院依法提示予以調查，被告2 人對此表示無證據能力，是
    依上開規定，自不得作為本案之證據。另查，本件證人即共
    同被告甲○○於警詢中關於被告丙○○曾向其口述強盜過程
    之供述，對於被告丙○○而言，具有被告以外之人審判外陳
    述之性質，屬傳聞證據，經本院依法提示予以調查，被告丙○○對此表示無證據能力，是依上開規定，對於被告丙○○
    自不得作為本案之證據。
三、第按被告以外之人於檢察事務官、司法警察官或司法警察調
    查中所為之陳述，與審判中不符時，其先前之陳述具有較可
    信之特別情況，且為證明犯罪事實存否所必要者，得為證據
    ，刑事訴訟法第159 條之2 定有明文。經查，證人即告訴人
    丁○○於警詢中之供述，具有被告以外之人審判外陳述之性
    質，屬傳聞證據，經本院依法提示予以調查，被告丙○○對
    此均表示無證據能力，且證人丁○○上開供述關於被告甲○○是否參與強盜犯行部分，經核與其於審判中之證述未盡相
    符，然經本院參酌證人丁○○於警詢時之證詞，距離案發時
    間較近，記憶較為清晰，且當時被告2 人甫為警查獲，證人
    丁○○未直接或間接與被告2 人接觸，較無受外力干擾之情
    形，而警方於詢問該等證人之際，亦有依法全程錄音，並無
    不法取供，是其於警詢中之陳述，相較於在本院審理時之陳
    述，均具有可信之特別情況，依上開刑事訴訟法第159 條之
    2 之規定，應得為證據。又本件證人即共同被告丙○○於警
    詢中之供述，對於被告甲○○而言，具有被告以外之人審判
    外陳述之性質，屬傳聞證據，經本院依法提示予以調查，被
    告甲○○對此表示無證據能力，且共同被告丙○○上開供述
    關於被告甲○○轉讓毒品予其之原因，予以詳述，而其於審
    判中之並未提及，前後供述顯然不一，然經本院參酌被告丙○○於警詢時之證詞，距離案發時間較近，記憶較為清晰，
    且當時被告丙○○甫為警查獲，未直接或間接與被告甲○○
    接觸，較無受外力干擾之情形，且其於警詢中已坦承其販賣
    第一級毒品之重罪犯行，應無必要為了脫罪而任意誣陷被告
    甲○○，而警方於詢問該等證人之際，亦有依法全程錄音，
    並無不法取供，是其於警詢中之陳述，相較於在本院審理時
    之陳述，均具有可信之特別情況，依上開刑事訴訟法第159
    條之2 之規定，應得為證據。
四、其他本判決理由所援用之證據資料（含供述證據及非供述證
    據），被告、辯護人、公訴人於本院言詞辯論終結前，表明
    對其證據能力無意見，本院審酌上開證據之作成，並無違法
    或不當情形，且與本案待證事實相關，適當作為證據，依刑
    事訴訟法第159 條之5 第2 項規定，認均有證據能力。
貳、實體部分：
一、訊據被告甲○○矢口否認有何轉讓第一級毒品犯行，被告丙○○則矢口否認有何強盜犯行，被告甲○○辯稱：伊本身有
    在施用海洛因，伊不會請被告丙○○施用，且丙○○前後供
    述不一，一開始說伊賣給他，後來又說伊免費給他施用，又
    說他幫伊賣，反反覆覆云云；另被告丙○○辯稱：警詢筆錄
    已經是距離案發1 個月之久的時候，證人丁○○如何能如此
    明確指認伊，且前座的人是戴半罩式安全帽，沒有辦法看到
    什麼，只可以看到眼神，可能是丁○○誤認，如附表所示之
    支票係伊撿到的，伊只有拿如附表編號1 所示支票去兌現，
    不能只因為如此就認定伊是搶匪云云。經查：
  (一)被告甲○○被訴轉讓第一級毒品犯嫌部分：
  1.訊據證人即共同被告丙○○於本院審理時證稱：被告甲○○
    有出錢買毒品免費供伊施用，什麼時間、地點伊忘記，大約
    被抓到前的1 、2 個月，係伊去覺民路與陽明路附近，有幾
    次伊也忘記了，但約有2 次以上甲○○免費讓伊試試看第一
    級毒品，係讓伊自己挖，量約是伊吸用1 次的量，從1 包約
    半錢的海洛因中挖出等語（見本院97年11月20日審判筆錄第
    14至16頁），另證人即共同被告丙○○於警詢中亦證述：約
    於96年8 月初起，伊毒癮發作時甲○○免費提供伊所需施打
    的毒品份量云云（見警卷第17至20頁），本院相互比對被告
    丙○○上開供述，稽其對於被告甲○○無償轉讓第一級毒品
    予其施用之重要情節，均能清楚交代，苟非真有其事，被告
    丙○○就被告甲○○轉讓第一級毒品予其之犯行為如此清楚
    之供述，顯見被告丙○○上開供述可信度甚高。再參以被告
    丙○○被查獲時，在其身上查扣之海洛因10小包（合計淨重
    1.64公克，空包裝總重2.64公克），經檢驗結果，係屬第一
    級毒品海洛因無誤，有法務部調查局97年7 月7 日調科壹字
    第09723028830 號濫用藥物實驗室鑑定書1 份在卷可稽（見
    院1 卷第39頁），而據被告丙○○供稱上開毒品係被告甲○○所有（見偵卷第20頁），被告甲○○亦供稱上開毒品係其
    所有（見警卷第11頁，偵卷第5 頁），另訊據被告甲○○於
    警詢中證稱：伊寄放在丙○○身上之10包海洛因攜帶外出係
    要去朋友家施用等語（見警卷第11、12頁），從被告2 人上
    開供詞可以得知，被告丙○○為被告甲○○攜帶上開海洛因
    係要供被告甲○○外出至朋友家吸用，而依毒品危害防制條
    例第11條第1 項規定，持有第一級毒品係法所處罰之行為，
    倘若被告丙○○無法從中獲取任何利益（包括獲取海洛因施
    用），被告丙○○為何要甘冒遭查獲而被刑事處罰之風險，
    而為被告甲○○攜帶上開海洛因，因而可以推知被告丙○○
    為被告甲○○攜帶海洛因應可獲取相當之利益，而被告2 人
    於查獲時係攜帶上開毒品前往甲○○友人家中施用，則被告
    丙○○所可獲取之利益極有可能包含換取被告甲○○無償轉
    讓海洛因予其施用，對照被告丙○○上開於警詢及本院審理
    時之供述，益徵被告丙○○供稱被告甲○○無償轉讓海洛因
    予其施用等情應與事實相符。至被告甲○○雖辯稱其未轉讓
    海洛因予被告丙○○施用云云，然與本院上開調查證據結果
    相悖，且被告甲○○亦無法清楚說明其所有之上開10包海洛
    因為何在被告丙○○身上查獲，是其辯詞應較被告丙○○上
    開供述之可信度為低，而無可採。
  2.至被告甲○○轉讓第一級毒品海洛因予被告丙○○之次數，
    被告丙○○供承轉讓次數在2 次以上，10次以下（見本院97
    年11月20日審判筆錄第15頁），次數既無從確定，公訴意旨
    亦僅認定為「數次」，則依「罪證有疑，利於被告」之法理
    ，應認被告甲○○轉讓第一級毒品予被告丙○○之次數為 2
    次。
  3.從而，被告甲○○被訴轉讓第一級毒品予被告丙○○2 次之
    犯行堪予認定。
  (二)被告丙○○被訴強盜犯嫌部分：
  1.訊據證人即告訴人丁○○於偵查及本院審理時均供稱：96年
    9 月14日晚上11時多，伊在大順路左轉龍德路，伊就看到有
    機車騎的很快朝我方向來，伊放慢速度，該機車就撞到伊的
    機車左後方，伊就下車，該機車就迴轉回來，伊就向機車上
    之2 人說對不起，機車前面的人就以左手抓住伊的脖子，右
    手仍是騎著機車，並沒有下車，機車後面的人就低下身子將
    伊的皮包拿走，伊當時沒有辦法反抗，該2 名搶匪搶完就往
    大順路的方向逃逸，伊有看到車牌號碼，2 個搶匪有戴安全
    帽及口罩，伊只能看到搶匪的眼神、眼睛周圍部分，抓伊的
    脖子的人穿黑色運動長袖當時伊有向警方報案，警方有給伊
    報案三聯單，後來警方打電話告訴伊已經抓到人，伊去警局
    時，警方沒有告訴伊誰是搶匪，伊看到有2 人，1 個人是坐
    著，1 個因為被警方帶到他家搜索，比較晚到直接帶到隔離
    室，騎車的人是被帶去隔離室的人，可以確認抓伊脖子的搶
    匪就是被告丙○○，被告甲○○很像是搶伊的人，伊是從他
    露出來的眼神、鼻子部分認出，警察有讓伊認作案機車，伊
    有認出來，因為警局前面有10輛機車，伊一看到就指出該機
    車，並向警察說這台是否就是搶匪的車，警察說是，機車上
    仍有伊的機車擦撞痕跡等語（見偵卷第17、18、20頁，本院
    97年11月20日審判筆錄第6 至10頁），另其餘警詢時亦供稱
    ：伊於96年9 月14日23時，在高雄市○○區○○路347 號前
    ，被2 名歹徒強盜財物。遭強盜白色手提包1 只，內約有現
    金12,000元、支票12張（面額約20萬）、客戶名冊1 本、信
    用卡帳單、筆記本1 本、公司收據（約60張）、匯款單3 張
    等。現經伊指認被告丙○○後，所著黑色長衣褲（夾克型、
    雙邊有白線條）、年齡、身材體形都一模一樣，是丙○○掐
    伊脖子強盜伊之人無誤，經伊指認被告甲○○後，所著黑色
    長衣褲、年齡、身材體形都一模一樣，是甲○○強盜伊白色
    手提包之人無誤等語（見警卷第27至30頁），相互比對告訴
    人丁○○上開供述，就被告2 人行搶時之衣著、年齡、身材
    體形均能清楚指認，且能清楚指認出被告2 人作案時所用之
    機車，且對照卷附之現場照片22張（見警卷第85至95頁），
    均與告訴人所指稱被告2 人之衣著相符，衡理，指認錯誤之
    可能性甚低，足認告訴人上開指認被告2 人係強盜其財物之
    人等情，應為真實。至告訴人於本院審理時雖供稱：伊不確
    定被告甲○○是否行搶之人，但很像是搶伊的人等語（見本
    院97年11月20日審判筆錄第10頁），但本院97年11月20日審
    判程序當日，提被告甲○○到庭供證人指認的時候，當時被
    告丙○○尚未到庭，告訴人丁○○因為害怕而哭泣（見本院
    97年11月20日審判筆錄第6 頁），顯見告訴人丁○○確實因
    被告甲○○到庭而感到害怕並哭泣，其情緒確實受到被告甲○○影響，則其於審判中指認被告甲○○時，態度雖較警詢
    時指認較不確定，應係受到被告甲○○到庭之影響，自應以
    告訴人丁○○於警詢時之指認較為可採，益能證明被告甲○○確有參與本件強盜案件。
  2.另質諸被告丙○○坦承持有如附表所示之4 紙支票，並於96
    年9 月15日某時許持如附表編號1 所示之支票，前往高雄市
    苓雅區○○○路131 號「亞信當舖」，以票貼之方式貸得26
    ,600 元 等情不諱，核與證人即告訴人丁○○於本院審理時
    證稱：警卷第79頁扣案支票（即附表編號1） 是伊的，伊去
    銀行要辦理止付，但銀行說已經兌現了，所以伊影印交給警
    方報案，這張是29,600元是被告丙○○去提示，另警卷第77
    頁之3 張（即附表編號2 至4） 也是伊被搶的支票之一，伊
    已經去辦理止付了等關於如附表所示之4 紙支票遭強盜後被
    兌領之情節相符（見本院97年11月20日審判筆錄第8 頁），
    另證人即「亞信當舖」員工乙○○於偵查及本院審理時亦證
    述被告丙○○持如附表所示之支票至「亞信當舖」貼現之等
    情節諅詳（見偵卷第17、18、20頁，本院97年11月20日審判
    筆錄第6 至10頁），並有如附表所示之支票4 紙、被告丙○○96年10月16日扣押筆錄、扣押物品目錄表各1 份（見警卷
    第61至64頁）、贓物認領保管單1 紙（見警卷第84頁）在卷
    可稽，堪認被告丙○○確實持有告訴人丁○○遭強盜之如附
    表所示之4 紙支票，並將其中如附表編號1 所示之支票持向
    「亞信當舖」貼現29,600元甚明，再與前開告訴人指認被告
    2 人確係強盜其皮包之搶匪之調查證據相互比對，益徵被告
    丙○○確係強盜告訴人丁○○之人無疑。至被告丙○○雖辯
    稱：如附表所示之之4 紙支票係伊撿到的云云，然與本院上
    開調查證據結果相悖，且被告丙○○於於警詢中供稱：如附
    表所示之4 紙支票係伊於96年9 月中旬（約20幾日）撿到的
    云云（見警卷第23頁），但是從當票的日期觀之，被告丙○○係於96年9 月18日就將如附表編號1 所示之支票貼現，有
    當票1 紙在卷可稽（見警卷72頁），被告丙○○明顯所言不
    實，益認被告丙○○上開辯詞僅係飾詞狡辯之詞，不足採信
    。
  3.從而，被告丙○○被訴強盜告訴人丁○○財物之之犯行，堪予
    認定。
二、查海洛因係毒品危害防制條例第2 條第2 項所稱之第一級毒
    品，不得非法持有及轉讓。核被告甲○○所為，均係犯毒品
    危害防制條例第8 條第1 項之轉讓第一級毒品罪；被告丙○○所為，係犯刑法第328 條第1 項之強盜罪。被告甲○○持
    有第一級毒品海洛因之低度行為，已為轉讓之高度行為所吸
    收，不另論罪。被告丙○○上開傷害告訴人丁○○之犯行，
    為其強盜犯行之實施強暴行為過程中之當然結果，亦不另論
    罪。被告2 人就上開強盜犯行間，有犯意聯絡及行為分擔，
    為共同正犯。被告甲○○所犯上開轉讓毒品2 罪間，犯意各
    別，罪名互殊，應分論併罰。至於被告甲○○強盜部分犯行
    未據起訴，爰請公訴人另行偵查。另被告甲○○前於90年間
    因施用毒品等案件，經本院以90年度訴字第1646號分別判決
    有期徒刑10月及6 月，應執行有期徒刑1 年3 月確定，並接
    續執行前因違反麻醉藥品管理條例案件假釋所餘之殘刑3 年
    9 月29日，於95年5 月9 日縮短刑期執行完畢，有臺灣高等
    法院被告全國前案紀錄表1 紙附卷可稽，被告甲○○於上開
    有期徒刑執行完畢5 年內，故意再犯
    本件有期徒刑以上之罪，為累犯，應依刑法第47條第1 項規
    定，加重其刑。爰審酌被告甲○○明知第一級毒品海洛因戕
    害人體身心健康非輕，卻仍轉讓予被告丙○○施用，嚴重影
    響被告丙○○之身心健康及社會治安，行為確有不該，然其
    轉讓次數僅有2 次，次數非多；另被告丙○○身值壯年，竟
    不思以正當途徑取得金錢，而任意強盜告訴人丁○○之財物
    ，造成告訴人丁○○受有頸部抓傷0.3 ×5CM 、下嘴唇裂傷
    0.2 ×0.1CM 之傷害，另受有財物之損失，被告丙○○行為
    確有不當，且惡性非輕；，另再審酌被告2 人犯後猶飾詞狡
    辯，態度不佳，不見悔意，復衡渠等犯罪之動機、目的、手
    段、所生之危害、所得之利益等一切情狀，分別量處如主文
    所示之刑，並就被告甲○○處之刑部分定其應執行之刑，以
    資懲儆。
三、扣案物之處理：
  (一)第一級毒品海洛因10小包（合計淨重1.64公克，空包裝總重
    2.64公克）、3 小包（毛重0.88公克）、電子磅秤1 台、研
    磨機1 台、封口機1 台、注射針筒3 支、稀釋毒品用葡萄糖
    1 瓶、分裝毒品用杓子4 支、吸食器1 組、分裝夾鍊袋5 包
    、行動電話2 具（電話號碼0000000000、0000000000）及現
    金5,500 元，均與被告甲○○實施本件轉讓第一級毒品之犯
    行無關，均不另宣告沒收銷燬之或沒收之。
  (二)扣案黑色運動長袖上衣及長褲各2 件，均非供被告丙○○實
    施本件強盜犯行所用，爰不依刑法第38條第2 項宣告沒收之
    。
  (三)另扣案現金10,000元，係被告丙○○強盜如附表編號1 所示
    之支票後持向「亞信當舖」貼現所得，業據被告丙○○供述
    在卷（見警卷第23頁），係被告丙○○犯罪所生之財物，而
    扣案附表編號2 、3 、4 號支票3 張，則係被告丙○○犯罪
    所得之物，然均已經告訴人丁○○領回，有贓物認領保管單
    1 紙在卷可稽（見警卷第84頁），爰不依刑法第38條第2 項
    宣告沒收之。
參、無罪部分：
一、公訴意旨另以：
  (一)被告甲○○、丙○○明知海洛因係毒品危害防制條例第2 條
    第2 項第1 款所規定之第一級毒品，不得非法持有、轉讓之
    ，竟共同基於轉讓第一級毒品海洛因之犯意聯絡，由甲○○
    提供其所有之第一級毒品海洛因1 小包（重量不詳，約施用
    1 次的量），交由丙○○於96年10月16日下午1 時許，在高
    雄市○○區○○街2 號前，無償轉讓予甲○○友人，姓名年
    籍不詳、綽號「阿哲」之成年男子施用，因認被告2 人共同
    涉犯毒品危害防制條例第8 條第1 項之轉讓第一級毒品罪嫌
    。
  (二)被告甲○○與姓名年籍不詳之成年男子共乘車號不詳之機車
    ，於96年10月7 日晚上8 時20分許，行經高雄市○○區○○
    路與文瑞路口時，適戊○○駕駛車牌號碼6708─PA號自用小
    客車亦於該處停等紅燈，甲○○與該不詳之男子先以製造假
    車禍方式，待戊○○下車查看確認其係獨自1 人後，認有機
    可乘，2 人即共同基於意圖為自己不法所有之犯意聯絡，尾
    隨戊○○至高雄市○○區○○路、曾子路口時，攔停戊○○
    之車輛，並告以方才戊○○其駕駛之車輛右側後方遭渠等擦
    撞損壞，欲賠償戊○○之損失，戊○○即下車查看，發現並
    無重大損害，即告以甲○○留下聯絡電話即可，隨即返回上
    開車輛欲離去之際，該乘坐機車後座之不詳男子即乘戊○○
    不備之際，迅速打開戊○○上開車輛右前方乘客座車門，取
    走戊○○置於該座位之皮包（內裝有現金4 萬多元、行動電
    話2 具、信用卡、駕照、行照、健保卡等證件）1 只，得手
    後騎乘機車逃逸，因認被告共同涉犯刑法第325 條第1 項之
    搶奪罪嫌。
二、按犯罪事實應依證據認定之，無證據不得認定犯罪事實，刑
    事訴訟法第154 條第2 項定有明文。又認定犯罪事實，所憑
    之證據，雖不以直接證據為限，間接證據亦包括在內，然無
    論直接或間接證據，其為訴訟上之證明，須於通常一般之人
    均不致於有所懷疑，而得確信其為真實之程度者，始得據之
    為有罪之認定，倘其證明尚未達到此一程度，而有合理性懷
    疑之存在時，即無從為有罪之認定，根據「罪證有疑，利於
    被告」之證據法則，即不得遽為不利於被告之認定（最高法
    院著有76年台上字第4986號判例可資參照）；再按犯罪事實
    之認定，應憑真實之證據，倘證據是否真實尚欠明顯，自難
    以擬制推測之方法，為其判斷之基礎，而認定犯罪事實之證
    據係指足以認定被告確有犯罪行為之積極證據而言，該項證
    據自須適合於被告犯罪事實之認定，始得採為斷罪資料（最
    高法院53年台上字第656 號及29年上字第3105號判例可資參
    照）。
三、公訴人認被告甲○○、丙○○共同涉犯上開公訴意旨(一)所指
    轉讓第一級毒品犯行，無非係以被告2 人之供述為其證據；
    另認被告甲○○涉犯上開公訴意旨(二)所指搶奪犯行，則係以
    告訴人戊○○於警詢及偵查中之供述為其證據。經查：
  (一)被告甲○○、丙○○共同涉犯轉讓第一級毒品犯行部分：
    訊據被告甲○○堅詞否認有公訴意旨(一)所指之轉讓第一級毒
    品犯行，而被告丙○○雖於偵查中供稱：被告甲○○於96年
    10 月16 日下午1 時許，請伊將第一級毒品海洛因1 小包（
    重量不詳，約施用1 次的量），在甲○○位於高雄市○○路
    住處樓下交給甲○○友人「阿哲」云云（見偵卷第57、80頁
    ），然其於本院審理時則改稱：伊是有受被告甲○○所託拿
    一包東西到大昌路住處樓下給「阿哲」，但伊不知道那包東
    西是什麼，因為用紙包起來等語（見本院97年11月20日審判
    筆錄第15頁），而本院衡諸常情，一般毒品交易者均會將毒
    品妥為包裝，以逃避追緝，是在一般情形下，不可能僅以夾
    鍊袋分裝毒品後，即在光天化日下進行毒品交易，是本院認
    被告丙○○於本院審理時供稱其受被告甲○○所託轉交予「
    阿哲」之物係用紙包起來，不知道那包東西是什麼等情應較
    其在偵查中所述為可採，而堪信為真實。是以被告丙○○既
    不知所轉交之物為海洛因，自不該當轉讓第一級毒品之犯行
    ；而被告甲○○既否認犯行，又無其他證據足資證明其託被
    告丙○○轉交予「阿哲」之物為海洛因，自亦不能以轉讓第
    一級毒品之犯行相繩。此外，又查無其他積極證據足資證明
    被告2 人有何公訴意旨所指之共同轉讓第一級毒品犯行，是
    公訴人認被告2 人共同涉有轉讓第一級毒品予「阿哲」之犯
    嫌，即無足夠之證據可資證明。
  (二)被告甲○○被訴搶奪犯行部分：
    訊據證人即告訴人戊○○於本院審理時證稱：偵查中有拿照
    片給伊看，伊有指認出騎車的人伊覺得瘦瘦高高的比較像，
    因為他騎機車時腳伸的很長，伊我覺得警卷第81頁中間那一
    個比較像，經當庭指認，被告甲○○不是搶伊的人不是，因
    為前面騎車的人比被告甲○○年輕、比較高等語（見本院97
    年11月20日審判筆錄第5 、6 頁），告訴人已明確指出被告
    甲○○並非搶奪其財物之人，且當庭指認被告甲○○後，亦
    指出被告甲○○與行搶之人之身材及年齡區別，其指認之準
    確性，自較其於警詢及偵查中僅就被告甲○○之照片進行指
    認之準確性為高，本院自應以告訴人戊○○於本院審理時指
    認之結果為被告甲○○有利之認定。是公訴意旨所執以認定
    被告甲○○涉犯搶奪犯行之證據，僅有告訴人戊○○於警詢
    及偵查中有瑕疵之指認及供述，自不得僅以該有瑕疵之供述
    而逕為被告甲○○不利之認定。此外，又查無其他積極證據
    足資證明被告甲○○有何公訴意旨所指之搶奪犯行，是公訴
    人認被告甲○○涉有搶奪犯嫌，即無足夠之證據可資證明。
四、綜上所述，公訴人所指被告甲○○、丙○○涉嫌上開犯行，
    均屬不能證明，均應為無罪之諭知。
據上論斷，應依刑事訴訟法第299 條第1 項前段、第301 條第 1
項，毒品危害防制條例第11條第1 項，刑法第11條、第28條、第
328 條第1 項、第47條第1 項、第51條第5 款，判決如主文。
本案經檢察官己○○到庭執行職務。
中    華    民    國    97    年    12    月    4     日
                    刑事第十八庭審判長法  官  廖建瑜
                                      法  官  林裕凱
                                      法  官  陳盈吉
以上正本證明與原本無異。
如不服本判決，應於判決送達後10日內，向本院提出上訴狀。
中    華    民    國    97    年    12    月    12    日
                                      書記官  陳展榮
附錄本判決論罪科刑法條：
刑法第328 條第1 項
意圖為自己或第三人不法之所有，以強暴、脅迫、藥劑、催眠術
或他法，至使不能抗拒，而取他人之物或使其交付者，為強盜罪
，處5 年以上有期徒刑。
毒品危害防制條例第8 條第1 項
轉讓第一級毒品者，處1 年以上7 年以下有期徒刑，得併科新台
幣一百萬元以下罰金。


司法院資訊處製作；財團法人民間司法改革基金會備份。
